【裁判字號】    95,訴,1449
【裁判日期】    950929
【裁判案由】    搶奪
【裁判全文】
臺灣彰化地方法院刑事判決              95年度訴字第1449號
公  訴  人  臺灣彰化地方法院檢察署檢察官
被      告  甲○○
            乙○○
上列被告因搶奪案件，經檢察官提起公訴（95年度偵字第5968號）
，於本院準備程序中，被告就被訴事實為有罪之陳述，經告知簡
式審判程序之旨，並聽取當事人之意見後，認宜以獨任進行簡式
審判程序，而裁定進行簡式審判程序審理，判決如下：
    主  文
甲○○共同意圖為自己不法之所有，而搶奪他人之動產，處有期
徒刑陸月，如易科罰金，以參佰元折算壹日。
乙○○共同意圖為自己不法之所有，而搶奪他人之動產，處有期
徒刑陸月，如易科罰金，以參佰元折算壹日。緩刑貳年。
    事  實
一、甲○○、乙○○共同基於意圖為自己不法所有之犯意聯絡，
    於民國95年6 月13日凌晨1 時許，在彰化縣和美鎮○○里○○路○ 段438 號7-11統一超商內，乙○○向該超商店員丙○○佯稱要交換HELLO KITTY 胸章，致丙○○不疑有他，而將
    裝在籃子內已開封之胸章置放於櫃檯上（約50枚胸章，價值
    共計新台幣【下同】100 元），乙○○詢問丙○○可否免費
    贈送上開胸章，藉以分散丙○○之注意，甲○○則伺機乘丙○○不及防備之際，徒手將上開胸章悉數倒入上衣後，再由
    乙○○騎乘車牌號碼YBZ- 838號重型機車搭載甲○○逃逸，
    嗣經丙○○報警循線查獲，並扣得上開胸章10枚，始知悉上
    情。
二、案經彰化縣警察局和美分局移送臺灣彰化地方法院檢察署檢
    察官偵查起訴。
    理  由
一、本件被告所犯係死刑、無期徒刑、最輕本刑為3 年以上有期
    徒刑以外之罪，其於準備程序就前揭被訴事實為有罪之陳述
    ，經受命法官告知簡式審判程序之旨，並聽取其與公訴人之
    意見後，本院認無不得或不宜改依簡式審判程序進行之處，
    爰依刑事訴訟法第273 條之1 第1 項、第284 條之1 ，裁定
    本案由受命法官獨任進行簡式審判程序，合先敘明。
二、上開犯罪事實，業據被告甲○○、乙○○於本院審理時坦承
    不諱（見本院95年9 月15日審判筆錄），核與證人即超商店
    員丙○○於偵查中證述情節相符，且有上開超商監視錄影器
    翻拍照片7 張、贓物認領保管單1 紙附卷可佐，而被告於搶
    得上開胸章後，即將之朋分收藏，渠等主觀上有意圖為自己
    不法所有至明，綜上，足認被告2 人之自白核與事實相符，
    堪可採為論罪科刑之依據。
三、查被告2 人行為後，刑法及刑法施行法業於94年2 月2 日經
    總統以華總一義字第09400014901 號令修正公布，並於95年
    7 月1 日施行（下稱新刑法，修正前刑法下稱舊刑法），參
    酌最高法院95年5 月23日刑事庭第8 次會議有關新舊法適用
    原則之決議，新刑法第2 條第1 項之規定，係規範行為後法
    律變更所生新舊法律比較適用之準據法，於新刑法施行後，
    應適用新刑法第2 條第1 項之規定，為「從舊從輕」之比較
    。又基於罪刑法定原則及法律不溯及既往原則，行為之處罰
    ，以行為時之法律有明文規定者為限，必行為時與行為後之
    法律均有處罰之規定，始有新刑法第2 條第1 項之適用。另
    於比較時應就罪刑有關之共犯、未遂犯、想像競合犯、牽連
    犯、連續犯、結合犯，以及累犯加重、自首減輕暨其他法定
    加減原因（如身分加減）與加減比例等一切情形，本於統一
    性及整體性原則，綜其全部罪刑之結果而為比較。且從刑附
    屬於主刑，除法律有特別規定者外，依主刑所適用之法律。
    本案涉及法律變更之部分，經依如附表所示比較新舊刑法之
    理由及結果，以舊刑法有利於被告，依新刑法第2 條第1 項
    前段規定，自應適用最有利於被告之舊刑法，先予敘明。
四、按刑法上搶奪罪，其搶奪行為係指以不法之腕力，乘人不及
    抗拒而自財物所持人支配範圍內，強行掠取財物而移轉於自
    己之所持有而言；申言之，搶奪係對動產現實持有狀態之支
    配關係之不法侵害，因之，被侵害之客體，事實上究由何人
    為現實之持有或在其支配範圍內，為決定是否成立搶奪之關
    鍵（最高法院82年度台上字第7031號判決要旨可資參照）；
    又所謂施用不法腕力，自財物所持人支配範圍內移轉於自己
    之所持，並不以直接對被害人之身體施加不法腕力，或與被
    害人互相拉扯為必要。茍其出手攫奪財物之情形已達共見共
    聞或不畏見聞之狀況，而不掩形聲，急遽攫取者，仍不失為
    搶奪（最高法院91年度台上字第6753號判決意旨參照）。查
    被害人丙○○既已當面拒絕被告甲○○、乙○○無償贈與上
    開胸章，被告等即無取走上開胸章之權利，惟被告等竟共同
    基於犯意之聯絡，由被告甲○○乘人不備，搶奪置放在超商
    櫃臺上，仍在被害人得支配範圍內之胸章，是核被告2 人所
    為，均係犯刑法第325 條第1 項之搶奪既遂罪。被告2 人就
    上開搶奪犯行間，互有犯意聯絡及行為分擔，均為共同正犯
    。爰審酌被告2 人正值青年，竟不思以正當途徑獲取所需，
    任意攫取他人財物，輕忽他人財產法益，危害社會秩序，又
    被告甲○○前因傷害及妨害自由案件，經台灣彰化地方法院
    檢察署檢察官緩起訴處分在案，現仍在緩起訴期間，猶不知
    謹慎自持，所為實不足取，惟考量又2 人均未滿20歲，年輕
    氣盛，短於思慮即驟然下手行搶，然渠等所得財物價值甚微
    ，且犯後始終坦承一切犯行，態度良好，深具悔意，又搶得
    之財物胸章10枚業已發還被害人，有贓物認領保管單1紙 在
    卷等一切情狀，分別量處如主文所示之刑，並均諭知易科罰
    金之折算標準。又被告乙○○前未曾受有期徒刑以上刑之宣
    告，有臺灣彰化地方法院檢察署刑案資料查註紀錄表1份 在
    卷足稽，經此偵審程序，當知警惕而無再犯之虞，本院認
    本件所宣告之刑，以暫不執行為宜，爰依法宣告緩刑2 年（
    本件被告行為時雖在修正刑法施行之前，惟本院裁判時係在
    修正刑法施行之後，有關緩刑之宣告，應逕行適用修正後刑
    法第74條之規定，最高法院95年度第8 次刑事庭會議決議內
    容參照），以啟自新。
據上論斷，應依刑事訴訟法第273 條之1 第1 項、第299 條第1
項前段、刑法第2 條第1 項前段，修正前刑法第28條，刑法第
325 條第1 項，修正前刑法第41條第1 項前段，刑法第74條第1
款，修正前罰金罰鍰提高標準條例第2 條，判決如主文。
本案經檢察官莊佳瑋到庭執行職務。
中    華    民    國    95    年    9     月    29    日
                  刑事第二庭    法      官  胡宜如
以上正本證明與原本無異。
如不服本判決，應於送達後10日內向本院提出上訴狀（須附繕本
）。
告訴人或被害人對於判決如有不服具備理由請求檢察官上訴者，
其上訴期間之計算係以檢察官收受判決正本之日期為準。
中    華    民    國    95    年    9     月    29    日
                                書記官  蕭秀吉
附錄論罪科刑法條：
中華民國刑法第325條
意圖為自己或第三人不法之所有，而搶奪他人之動產者，處 6 月
以上 5 年以下有期徒刑。
因而致人於死者，處無期徒刑或 7 年以上有期徒刑，致重傷者，
處 3 年以上 10 年以下有期徒刑。
第 1 項之未遂犯罰之。
【附表】：
┌──┬───────┬───────┬───────┬────┬────┐
│刑法│  舊法規定    │   新法規定   │   比較理由   │比較依據│比較結果│
│條號│              │              │              │        │何者對行│
│    │              │              │              │        │為人有利│
├──┼───────┼───────┼───────┼────┼────┤
│28  │二人以上共同實│二人以上共同實│刑法第28有關共│不生新舊│不生新舊│
│    │施犯罪之行為者│行犯罪之行為者│同正犯規定，僅│法比較之│法比較之│
│    │，皆為正犯。  │，皆為正犯。  │作文字修正，對│問題，應│問題，應│
│    │              │              │於狹義共同正犯│逕適用修│逕適用修│
│    │              │              │（指有犯意聯絡│正前行為│正前行為│
│    │              │              │及行為分擔之數│時之舊法│時之舊法│
│    │              │              │行為人）之認定│。      │。      │
│    │              │              │，不生任何影響│        │        │
│    │              │              │，依刑法第2 條│        │        │
│    │              │              │第1 項前段之規│        │        │
│    │              │              │定，應適用行為│        │        │
│    │              │              │時舊法規定。  │        │        │
└──┴───────┴───────┴───────┴────┴────┘
┌──────┬─────────────┬─────────────┬───────┬────┐
│  相關變更  │行為時法（下稱舊法）之法條│裁判時法（下稱新法）之法條│比  較  理  由│備    註│
│            │及內容                    │及內容                    │              │        │
├──────┼─────────────┼─────────────┼───────┼────┤
│易科罰金折算│【修正前刑法第41條第1 項前│【刑法第41條第1 項前段】  │              │        │
│標準變更    │段、修正前罰金罰鍰提高標準│                          │              │        │
│            │條例第2 條】              │                          │              │        │
│            │                          │                          │              │        │
│            │犯最重本刑為5 年以下有期徒│犯最重本刑為5 年以下有期徒│易科罰金折算標│舊法有利│
│            │刑以下之刑之罪，而受6 個月│刑以下之刑之罪，而受6 個月│準由銀元300 元│        │
│            │以下有期徒刑或拘役之宣告…│以下有期徒刑或拘役之宣告者│即新臺幣900 元│        │
│            │得以（銀元）1 元以上（銀元│，得以新臺幣1,000 元、2,00│，提高為以新臺│        │
│            │）3 元以下折算1 日，易科罰│0 元或3,000 元折算1 日，易│幣1,000 元、2,│        │
│            │金。依刑法第41條易科罰金…│科罰金。                  │000 元或3,000 │        │
│            │就其原定數額提高為100 倍折│                          │元折算1日。   │        │
│            │算1 日；法律所定罰金數額未│                          │              │        │
│            │依本條例提高倍數，或其處罰│                          │              │        │
│            │法條無罰金刑之規定者，亦同│                          │              │        │
│            │。                        │                          │              │        │
╞═══╤══╪═════════════╧═════════════╧═══════╪════╡
│      │舊法│法定刑度：6 月以上5 年以下有期徒刑。經處以有期徒刑，其易科罰金之標準為│舊法最低│
│      │    │銀元300 元即新臺幣900 元折算1 日。                                    │度刑及易│
│整體比│    │                                                                      │科罰金之│
│較結果├──┼───────────────────────────────────┤標準均較│
│      │新法│法定刑度：6 月以上5 年以下有期徒刑。經處以有期徒刑，其易科罰金之標準，│低，較為│
│      │    │縱按最低額，亦須以新臺幣1,000 元折算1 日。                            │有利被告│
│      │    │                                                                      │。      │
╘═══╧══╧═══════════════════════════════════╧════╛


司法院資訊處製作；財團法人民間司法改革基金會備份。
